臺灣高等法院臺中分院民事判決
110年度重上字第73號
上  訴  人  林銘宏  
訴訟代理人  林羣期律師
被 上訴 人  陳曉燕  
訴訟代理人  林輝明律師
兼訴訟代理
人          唐肇澧  
上列當事人間請求確認本票債權不存在事件，上訴人對於民國11
0年1月14日臺灣彰化地方法院109年度重訴字第121號第一審判決
提起上訴，本院於110年8月10日言詞辯論終結，判決如下：
    主  文
原判決除確定部分外關於駁回上訴人後開第二項之訴部分及訴訟
費用之裁判均廢棄。
上開廢棄部分，㈠確認被上訴人陳曉燕所持如附表所示之本票就
自107年12月25日起至108年4月30日止之利息不存在。㈡確認被上
訴人唐肇澧所持如附表所示之本票就新臺幣770萬6250元之本票
債權及利息均不存在。
其餘上訴駁回。
第一審（除確定部分外）、第二審訴訟費用由被上訴人唐肇澧負
擔二分之一，餘由上訴人負擔。
    事實及理由
壹、程序部分
一、本件確認本票債權不存在事件，依民事訴訟法第427條第 2
    項第6款規定，應適用簡易訴訟程序，原審適用通常訴訟程
    序，雖屬誤用，惟本院依同法第451條之1規定，仍應適用簡
    易訴訟事件第二審程序之規定，合先敘明。（參照最高法院
    104年度第四次民事庭會議決議，一、會議次別：五） 
二、被上訴人唐肇澧（以下逕稱唐肇澧）經合法通知，未於言詞
    辯論期日到場，核無民事訴訟法第386條所列各款情形，爰
    依上訴人之聲請，由其一造辯論而為判決。
貳、實體部分
一、上訴人主張：伊向被上訴人陳曉燕（以下逕稱陳曉燕）借款
    ，雙方簽訂「借款契約書（兼作借據）」（下稱系爭契約）
    ，約定借款用於申購即將德國上市標的股份，於借期屆滿前
    出賣股份清償借款並給予獲利合計新臺幣（下未特別標示幣
    別者均為新臺幣）1550萬元，伊並簽發如附表所示本票(下
    稱系爭本票）為擔保。系爭契約雖記載借貸金額為750萬元
    ，惟陳曉燕僅匯款375萬元及澳幣15萬元（依當時匯率計算
    合新臺幣328萬0500元），實際交付703萬0500元。因系爭契
    約第2條約定申購即將德國上市標的股份因故未執行而無獲
    利，故伊除返還實際借款703萬0500元外，並無給付獲利之
    義務。且上開獲利性質上屬利息，依民法第205條規定，陳
    曉燕就超過週年利率百分之20之部分亦無請求權。伊已匯款
    美金25萬元（依當時匯率計算合新臺幣779萬3750元）予陳
    曉燕，已超過借款本金750萬元加計以週年利率百分之20計
    算之利息，故伊已無積欠陳曉燕債務。又兩造為系爭本票之
    直接前後手，伊自得以此原因關係為抗辯，系爭本票之原因
    關係既已不存在，伊自不負票據責任。爰聲明求為確認被上
    訴人持有台灣彰化地方法院(下稱彰化地院)109年度司票字
    第1762號裁定(下稱系爭本票裁定)所示系爭本票債權及利息
    債權均不存在。另於本院補稱：
　㈠被上訴人並未向伊為付款之提示。被上訴人雖辯稱其於107年
    12月25日已為本票之提示云云。惟系爭契約約定之借款期限
    為108年4月30日，被上訴人自無可能於借款期限尚未屆至前
    即向伊提示請求兌現之理，且依被上訴人於原審提出之對話
    紀錄，可見當日並無任何向伊提示本票之情事。且依原證7
    伊留存之紀錄記載「本票以擔保支票為目的，如支票已兌現
    或收回本本票失效」，而該支票發票日為108年4月30日，依
    票據法第128條，在票載發票日前，執票人不得為付款之提
    示，故被上訴人尚未確認系爭支票能否提示前，係不可能為
    本票之提示行為。又被上訴人另辯稱系爭本票未載到期日視
    為見票即付，故得請求自發票日起算之利息云云。惟依臺灣
    高等法院暨所屬法院67年度法律座談會民事類第15號研討結
    果可知，未載到期日之本票並非當然以發票日起算利息。被
    上訴人既未向伊為付款之提示，自無從請求以發票日起算之
    利息。
  ㈡系爭契約係借貸契約，並非投資契約。
　⒈系爭契約雖有約定須申購即將德國上市之股份，並約定一定
    期間出清股份等情，伊似於款項取得後應為一定之交易行為
    ，但自上訴人與陳曉燕約定陳曉燕交付一定金錢予伊後，伊
    於108年4月30日前需償還陳曉燕一定之金額以觀，系爭契約
    係著重於一定期間返還款項，且應給予陳曉燕一定之利益(
    利息)，顯與投資契約不同，應屬借貸契約。縱上訴人與陳
    曉燕有約定欲申購上市之股票，但該申購之標的本係有賺有
    賠，亦無可能有保證獲利之情事。且經查以被上訴人名義提
    出之支付命令或本票裁定之案件相當多，顯見其有相當多放
    款借貸他人之情形，益見陳曉燕係想以借貸方式將款項借予
    伊，並向伊收取高額利息。被證1上訴人與陳曉燕間對話紀
    錄提及「其實你剩下的那750」已說明未欠1550萬元而本金7
    50萬元已清償，另提及「利息部分已經拖很久」可證明對話
    所稱「那750」即係伊向陳曉燕借貸本金750萬元另外所生之
    利息。
　⒉陳曉燕另辯稱其於對話紀錄中不斷向伊追問投資進度且系爭
    契約有明確投資標的等，故系爭契約為投資契約云云。惟伊
    原先係因急需資金，因而詢問陳曉燕對投資案的意願，因陳
    曉燕表示對投資不懂，故採用借款之方式操作，但陳曉燕清
    楚如以單純借款約定，其所收取之金額有利息過高之情，因
    而才以德國上市標的之出清分取獲利為名，以規避利息過高
    之問題。由上訴人與陳曉燕間line對話紀錄可知伊於108年2
    月21日已告知陳曉燕，該投資案欲改為台灣掛牌的事情，且
    同年3月23日伊也告知陳曉燕，該投資案4月份就會接受國內
    證券公司輔導等等。顯見陳曉燕也知悉此時與系爭契約所約
    定申購德國上市標的股份之情況已經不同，惟陳曉燕仍一再
    催問進度，其目的並非是關心投資之情事，而僅是想要確認
    是否能如期在同年4月30日取得出借之本金加利息共1550萬
    元，此由陳曉燕稱：「已超過原本還款日期半年了，你要怎
    麼處理」、「所以可能什麼時候你可以返還我款項？給我一
    個日期」、「你還款延誤造成我相當大的困擾」等語，即亦
    證陳曉燕係催促伊「還款」而非投資款，足見陳曉燕認知的
    系爭契約，本質上係屬借貸契約而非投資契約。
　⒊陳曉燕實際上僅借伊703萬0500元，計算至108年5月7日還款
    時止，約四個月，以利息上限20%計算，利息應為46萬8700
    元左右，故伊應還款之總金額為749萬9200元，而伊已匯款
    美金25萬元，折合臺幣779萬3750元，顯已經超過應返還之
    款項。　
　㈢被上訴人有濫用權利及違反誠信原則。
　  系爭契約係約定先有第2項申購德國上市標的，才有第3項出
    清股份多支付款項予陳曉燕之情事，然第2項因故未能執行
    ，自無發生第3項所指應給付1550萬元之條件存在，陳曉燕
    明知本件並未發生應給付1550萬元之條件成就，卻仍聲請本
    票裁定，並主張伊應給付全部金額，實有違誠信原則且有權
    利濫用之情。又被上訴人於原審承認本票裁定上唐肇澧之代
    理「兼」字係屬誤載，原意只是要當代理人，因此唐肇澧就
    系爭票據不存在票據關係，不能主張票據權利。　　
二、被上訴人辯以：
  ㈠陳曉燕：
　⒈系爭本票既有「免除作成拒絕證書」之記載，則伊持之向彰
    化地院聲請裁定許可強制執行，本毋庸提出已為付款提示之
    證明，上訴人主張伊未為付款之提示，自應舉證相佐，但上
    訴人迄未提出適切證據，僅空言為辯，顯非可採。縱認伊未
    遵期提示，亦僅係伊怠於行使權利，僅對發票人以外之前手
    喪失追索權，但伊對發票人即上訴人之追索權仍存在，上訴
    人應負絕對付款之責。
  ⒉系爭契約性質上為投資契約，並非借貸契約。系爭契約內容
    均為投資本金與獲利保證之約定，且上訴人簽發系爭本票及
    支票均係作為伊投資之本金與獲利之擔保，上訴人與陳曉燕
    約定上訴人須於108年4月30日前償還1550萬元本金與獲利，
    與系爭本票及支票擔保之金額相同，系爭契約更以「○○環球
    有限公司定向股權認購協議」作為附件，足證上訴人確以簽
    發系爭本票擔保伊於投資案中可獲得1550萬元之獲利。且上
    訴人於民事起訴狀亦自承確有開立系爭本票作為擔保投資獲
    利之用。至系爭契約抬頭雖為「借款契約書(兼作借據)」，
    但從被證1可知系爭契約實質內容並非借款之約定，而係投
    資本金與獲利保證之約定，否則如僅係單純借貸關係，伊自
    不需自107年12月22日起至109年間，長達近兩年之時間，不
    斷向上訴人追問「投資進度」，上訴人亦毋庸積極提供「投
    資相關事證」取信於伊。故由上訴人與陳曉燕於契約簽訂後
    之對話內容均著重於申購股份上市期程及獲利分配，可見系
    爭契約確為上訴人與陳曉燕間之投資擔保獲利契約，而非借
    款契約。又系爭契約第1項雖記載甲方（陳曉燕）借給乙方
    （上訴人）750萬元，但亦約定第2、3條之投資獲利保證，
    且明定系爭本票為擔保第2、3條投資約定之本金與獲利保證
    ，與伊交付之750萬元及系爭契約第1條約定無關，故本件自
    應回歸上訴人與陳曉燕間投資獲利之約定，始符合契約關係
    之真實狀況，更可證明伊行使系爭本票之原因關係並無欠缺
    ，上訴人主張原因關係之抗辯，自無可採。
　⒊系爭契約既非借款契約，上訴人主張清償借款、伊就超過借
    款百分之20利息無請求權等節，即不足採。上訴人依約本應
    於108年4月30日交付伊本金及獲利款項，卻再三拖延，是其
    於對話紀錄中所稱之利息實係指「108年4月30日」未還款後
    產生之利息，並非借貸本金750萬元另外所生之利息，自未
    有超過借款百分之20之利息。且通觀系爭契約全文，並未有
    任何隻字片語約定上訴人與陳曉燕間有約定百分之20之借款
    利息，倘上訴人與陳曉燕間真存有借款關係，系爭契約應會
    列載利息起算期間、金額及收取方式等，惟系爭契約全文僅
    不斷重複「本金與獲利保證」之文字，更特別約定「股份交
    易費用與其所衍生的稅金約定為乙方(即上訴人)所負擔」，
    可見上訴人與陳曉燕確係簽訂投資契約，當時就投資交易費
    用之細節詳細約定，自毋庸提及「利息」計算方式，上訴人
    主張獲利部分為利息，自應由上訴人舉證以實其說，否則即
    應回歸契約本義。又縱伊有放款借貸之情形，亦係伊個人資
    金運作之自由，無從以此即認伊與上訴人間無投資關係，況
    伊放款借貸他人與本案無關。
　⒋伊取得上訴人簽發之系爭本票後，雖係與唐肇澧共同向彰化
    地院聲請本票裁定，但伊並未將系爭本票背書轉讓予唐肇澧
    ，唐肇澧僅係聲請本票裁定之代理人，並無任何本票權利。
    故上訴人不得以其與唐肇澧間無原因關係存在，主張系爭本
    票債權不存在。　　
  ㈡唐肇澧未於言詞辯論期日到場，復未提出任何書狀為陳述。
三、經原審判決被上訴人持有系爭本票於超過770萬6250元本息
    之部分債權不存在，而駁回上訴人其餘之訴，上訴人提起上
    訴。上訴聲明：㈠原判決不利於上訴人部分廢棄。㈡前項廢棄
    部分，確認被上訴人所持如附表所示系爭本票就770萬6250
    元之本票債權及利息債權亦均不存在。上訴人答辯聲明：上
    訴駁回。(被上訴人敗訴部分，未據上訴，已先行確定。)
四、兩造不爭執事項
  ㈠上訴人與陳曉燕於107年12月23日簽訂系爭契約。上訴人並依
    約簽發如原審卷第134頁所示支票、本票各乙紙交付陳曉燕
    。
  ㈡陳曉燕有依系爭契約匯款375萬元、澳幣15萬元予上訴人。
  ㈢上訴人於收受陳曉燕前項匯款後，未申購即將德國上市標的
    股份200股、於上市時匯撥至陳曉燕之證券複委託帳戶。
　㈣上訴人於108年5月7日匯款美金12萬5000元、12萬5000元，
　　合計美金25萬元予陳曉燕（依當時匯率計算合新臺幣779萬3
    750元），係本於系爭契約所為給付。
　㈤系爭本票經原法院以系爭本票裁定准予強制執行，上訴人不
　　服，提起抗告，經原法院以109年度抗字第50號裁定駁回抗
　  告確定。
  ㈥被上訴人持系爭本票裁定為執行名義，向臺灣臺中地方法院
　　(下稱臺中地院)聲請對上訴人為強制執行，經臺中地院以10
　　9年度司執字第86870 號給付票款事件受理在案。   
五、本件爭點
  ㈠上訴人主張被上訴人未提示系爭本票，不得行使票據權利，
　　有無理由？
  ㈡系爭契約性質為消費借貸契約抑或投資契約？
  ㈢倘為消費借貸契約，上訴人主張其已清償全部借款、陳曉燕
    就超過借款百分之20之利息無請求權，有無理由？
  ㈣上訴人以其與被上訴人間無原因關係存在，主張系爭本票及
    利息債權不存在，有無理由？ 
六、得心證之理由
　㈠上訴人主張被上訴人未提示系爭本票，不得行使票據權利，
　　有無理由？　
    1.按票據法第124 條準用第95條規定，本票記載免除作成拒
      絕證書者，執票人仍應於所定期限內為付款提示，但對於
      執票人主張未為提示者，應負舉證之責。故本票既經記載
      免除作成拒絕證書，票據債務人若抗辯執票人未經提示付
      款，即應就此事實負舉證責任。
    2.本件系爭本票記載免除作成拒絕證書（原審卷第60頁），
　　　被上訴人於原法院聲請系爭本票裁定准許強制執行時，於
      其聲請狀內業已載明：系爭本票已屆期，經提示未獲付款
      等語（原審卷第57頁），則上訴人主張被上訴人未經提示
      付款，既為被上訴人所否認，依上開規定，自應由上訴人
      負舉證責任。上訴人對此僅空泛主張被上訴人並無於108 
      年4 月30日借期屆滿前提示之理云云，並未舉證以實其說
      ，其抗辯被上訴人不得行使追索權，自不足取。況本票發
      票人為主債務人，負給付票據金額義務，而提示付款僅為
      行使票據追索權之形式要件，此與票據債務是否存在，核
      屬二事。縱執票人未依法提示付款，發票人之票據債務亦
      不因此消滅。是上訴人主張被上訴人未提示系爭本票，不
      得行使票據權利，並確認系爭本票債權不存在云云，自不
      足取。
　㈡系爭契約性質為消費借貸契約抑或投資契約？
    1.按解釋契約，應通觀契約全文，於文義上及論理上詳為推
      求，斟酌訂立契約當時及過去之事實、交易上習慣等其他
      一切證據資料，本於經驗法則及誠信原則，自契約主要目
      的及經濟價值作全盤觀察，以探求當事人立約時真意，不
      能拘泥字面或截取契約中一二語，任意推解致失其真意。
    2.經查，系爭契約約定：「茲因債務人林銘宏（以下簡稱乙
      方，即上訴人）投資需要，向債權人陳曉燕（以下簡稱甲
      方）借款，經雙方同意訂立下列各項條款，以資遵守：一
      、甲方借給乙方新臺幣柒佰伍拾萬元整，於107 年12月24
      日及108 年01月04日前分別匯款新臺幣參佰柒拾伍萬元或
      約定之澳幣壹拾伍萬元交付。二、乙方必須依約申購如附
      件之即將德國上市標的股份貳佰股（上市值約肆拾萬歐元
      ），並於上市時匯撥至甲方開立於證券公司之複委託帳戶
      以茲交易。三、借款期限：自簽約日起至民國108 年4 月
      30日止。期限屆滿之前，乙方須指示甲方出清複委託持股
      裡附件的股份，並優先償還甲方合計新臺幣壹仟伍佰伍拾
      萬元的本金與獲利。股份處分並清償甲方之後，尚多餘的
      金額全數歸乙方所有。倘若有不足清償的情形，乙方須於
      處分後兩週內以現金補足甲方。四、乙方開給甲方面額新
      台幣壹仟伍佰伍拾萬元整之支票及本票各乙張，以為㈡、㈢
      投資約定之本金與獲利保證。」等語，有系爭契約在卷可
      稽（原審卷第23頁）。
    3.本件系爭契約文字，係約定上訴人受領陳曉燕交付款項後
      ，並無自行決定運用權限，而應依約申購即將德國上市標
      的股份200 股，並將股份匯撥至陳曉燕複委託帳戶內，於
      108 年4 月30日前，指示陳曉燕出賣上開股份，所得款項
      於1550萬元以內歸陳曉燕取得，超過部分則歸上訴人取得
      。此與上訴人訴訟代理人於原審言詞辯論時陳述：陳曉燕
      應先交付借款750萬元及澳幣15萬元給上訴人，上訴人取
      得借款後再去申購附件所示○○公司所控股公司的股份200 
      股，取得股份後匯撥到陳曉燕複委託帳戶，在108 年4 月
      30日前，上訴人須指示陳曉燕出清股份，所得價金1550萬
      元部分歸陳曉燕，超過部分歸上訴人等語相符（原審卷第
      172 頁）。此外，雙方於系爭契約第3 條、第4 條復特別
      明定，若出賣上開股份所得款項不足1550萬元，應由上訴
      人「以現金補足」陳曉燕；上訴人簽發支票及系爭本票，
      作為上開「投資約定」之「本金及獲利保證」等語，顯見
      上訴人就系爭契約，雖保證陳曉燕獲利，但亦期待除應給
      付之金額外尚有獲利之空間。
    ⒋復就上訴人不爭執之LINE對話截圖觀之（原審卷第105至11
      3 頁），陳曉燕於交付上訴人375萬元及澳幣15萬元後，
      其與上訴人於108 年2 月5 日、108 年3 月23日間，均有
      確認、討論申購股份及股份上市等事宜。陳曉燕於108 年
      4 月10日亦詢問上訴人：「我們的飯店在台灣掛牌的期程
      如何了？」，上訴人答稱：「很順利，在趕行程。」，陳
      曉燕乃提醒上訴人：「我SWAP交換的日期快到了，要緊唷
      ！」，上訴人表示：「我知道了四月底。」等語。而上訴
      人於108 年5 月7 日匯款美金25萬元予陳曉燕後，陳曉燕
      於108 年5 月10日詢問上訴人：「美金有收到了，另外券
      商的期程如何？」，並於108 年5 月20日、108 年5 月22
      日催促上訴人回覆，上訴人遲至108年5 月23日始回覆：
      「國票證券跟康和證券，那三百萬美金一直談不攏，主要
      是擔保品他們要台灣的不動產等等」等語。嗣上訴人於10
      8 年6 月21日傳送「股權投資協議書」予陳曉燕，表示：
      「其實你剩下的那750 ，其實可以轉成股權，這樣以後要
      調度資金的話還可以股權去質押套現，樣就有資金來源證
      明啊，不然會被國稅局還是銀行釘死」等語，可見陳曉燕
      確有與上訴人就投資申購股份，不斷催促掌握購買進度與
      訊息。
    5.查系爭契約不僅明定上訴人取得陳曉燕交付款項用途，且
      以該款項所購入即將德國上市標的股份，亦應移轉予陳曉
      燕，此外復約定出賣股份所得款項係由上訴人與陳曉燕以
      1550萬元為標準分配，如有不足則由上訴人以現金補足陳
      曉燕。雙方於簽訂系爭契約後之對話內容，亦著重於申購
      股份上市期程及獲利分配。上訴人與陳曉燕因系爭契約所
      生之權利義務，既係申購股份後出賣所得款項之分配，而
      非單純交付、返還借款，足見系爭契約法律關係與民法上
      消費借貸迥然有別，堪認系爭契約雖以借款為名，惟其內
      容應係上訴人提供陳曉燕投資機會，由陳曉燕出資交由上
      訴人申購即將德國上市標的股份後出賣獲利分配之投資契
      約，上訴人亦不無預期有獲利之空間，此觀之系爭契約第
      3條後段約定「尚多餘的金額全數歸乙方（即上訴人）所
      有」即明。是上訴人主張系爭契約為消費借貸契約云云，
      為不可採。  
　　⒍上訴人雖主張陳曉燕仍一再催問進度，其目的並非是關心
      投資之情事，而僅是想要確認是否能如期在同年4月30日
      取得出借之本金加利息共1550萬元；而依被證1上訴人與
      陳曉燕間對話紀錄提及「其實你剩下的那750」已說明未
      欠1550萬元而本金750萬元已清償，另提及「利息部分已
      經拖很久」可證明對話所稱「那750」即係伊向陳曉燕借
      貸本金750萬元另外所生之利息；且依查詢法院得知，陳
      曉燕有很多聲請支付命令或請求票款案件，可知被陳曉燕
      確係從事貸放款項之業務云云，然查：
　　　⑴若上訴人與陳曉燕間單純為借貸關係，陳曉燕屆期回收
　　　  本利既足，實無一直關切上訴人依系爭契約應買進德國
　　　  股份之必要。
　　　⑵上訴人稱被證1上訴人與陳曉燕間對話紀錄提及「其實
　　　  你剩下的那750」已說明未欠1550萬元而本金750萬元已
　　　  清償，另提及「利息部分已經拖很久」可證明對話所稱
　　　  「那750」即係伊向陳曉燕借貸本金750萬元另外所生之
　　　  利息云云，然查，上開實際對話內容係上訴人稱「其實
　　　  你剩下的那750，其實可以轉成股權，這樣以後要調度
　　　  資金的話可以股權拿去質押套現，這樣就有資金來源證
　　　  明啊」等語（原審卷第113頁，編號21的對話），上訴
　　　  人顯係其斷章取義，片面解釋而得之結論，自難採憑。
　　　⑶陳曉燕縱有其他金錢債務之案件，亦不必然推知本件亦
　　　  為借貸關係，且參酌上訴人亦自承伊原先確有資金，因
　　　  而詢問陳曉燕對投資案的意願等情，且依被證1上訴人
  　　  與陳曉燕間對話紀錄（被證1、編號4），上訴人尚稱
　　　  「會轉成台幣，然後換匯的時候我要申報是國外借款」
　　　  等語（本院卷第103頁），可知系爭契約係上訴人要求
　　　  申報用而使用借款契約之名。是上訴人以陳曉燕在法院
　　　  有很多金錢債務案件而主張本件系爭契約係借貸云云，
　　　  應無足採。
　　⒎上訴人雖主張由上訴人與陳曉燕間line對話紀錄可知伊於1
      08年2月21日已告知陳曉燕，該投資案欲改為台灣掛牌的
      事情，且同年3月23日伊也告知陳曉燕，該投資案4月份就
      會接受國內證券公司輔導等等，顯見陳曉燕也知悉此時與
      系爭契約所約定申購德國上市標的股份之情況已經不同，
      且依系爭契約係約定先有第2項申購德國上市標的，才有
      第3項出清股份多支付款項予陳曉燕之情事，然第2項因故
      未能執行，自無發生第3項所指應給付1550萬元之條件存
      在，陳曉燕明知本件並未發生應給付1550萬元之條件成就
      ，卻仍聲請本票裁定，並主張伊應給付全部金額，實有違
      誠信原則且有權利濫用之情云云，然查，系爭本票係擔保
      系爭契約陳曉燕購買股份支付本金及獲利之保證，業見前
      述，上訴人主張由兩造line對話紀錄可知伊於108年2月21
      日已告知陳曉燕，該投資案欲改為台灣掛牌的事情，且同
      年3月23日伊也告知陳曉燕，該投資案4月份就會接受國內
      證券公司輔導等情，固係屬實（本院第107、108頁），然
      兩造仍繼續討論投資案後續之進展，上訴人亦無表示不受
      原系爭契約之拘束，更無表示不必負擔其已承諾給付陳曉
      燕有關本金及獲利之金額（本院卷第113至131頁），可見
      上訴人亦認應給付系爭契約之約定金額甚明。是上訴人以
      上開事由主張系爭本票債權不存在云云，即非可採。
　㈢倘為消費借貸契約，上訴人主張其已清償全部借款、陳曉燕
　　就超過借款百分之20之利息無請求權，有無理由？　
    本件系爭契約既非消費借貸契約，已見前述，則上訴人主張
　　其已清償全部借款，或陳曉燕就超過借款百分之20利息無請
　　求權云云，即不足取。
　㈣上訴人以其與被上訴人間無原因關係存在，主張系爭本票及
　　利息債權不存在，有無理由？
    ⒈查系爭契約為上訴人提供陳曉燕投資機會，由陳曉燕出資
      交由上訴人申購即將德國上市標的股份後出賣獲利分配之
      投資契約，依系爭契約第3 條、第4 條約定：若出賣股份
      所得款項不足1550萬元，應由上訴人以現金補足陳曉燕；
      上訴人簽發系爭本票，作為上開投資約定之本金及獲利保
      證等語，均已見前述。
　　⒉上訴人與陳曉燕雖不爭執上訴人於取得陳曉燕交付款項後
      ，未能申購即將德國上市標的股份，致無事後出賣股份乙
      事。惟本件投資機會既係由上訴人提供，而全部投資之資
      金概由陳曉燕負擔，且系爭契約係由雙方磋商簽訂，上訴
      人同意在未約定標的股份未上市情況下仍給予陳曉燕本金
      及獲利保證，足徵其願承擔標的股份未上市之風險，始符
      雙方締約真意。準以此言，上訴人既於系爭契約同意負有
      使陳曉燕取得1550萬元之義務，並簽發系爭本票作為擔保
      ，則上訴人僅清償美金250,000 元（依當時匯率折合新臺
      幣779萬3750元），就差額770萬6250 元（計算式：15,50
      0,000－7,793,750＝7,706,250 元）仍應給付，且依系爭契
      約之約定係108年4月30日給付期限始屆至，故上訴人應自
      108年5月1日始負法定遲延責任。上訴人與陳曉燕為系爭
      本票直接前後手，此為兩造所不爭執，則上訴人與陳曉燕
      間自得以原因關係抗辯。是系爭本票債權，除上訴人已清
      償之779萬3750元（已確定），及自107年12月25日起至10
      8年4月30日止之利息不存在外，其餘部分仍尚存在，故上
      訴人請求確認系爭本票債權除已確定部分及上述期間之利
      息外，其餘部分亦不存在，為無理由，不應准許。
    ⒊另查，陳曉燕取得上訴人簽發系爭本票後，則由唐肇澧、
      陳曉燕共同向原法院聲請系爭本票裁定等情，有109年度
      司票字第1762號本票裁定卷宗附卷可稽（原審卷第5頁）
      。惟陳曉燕既未將系爭本票背書轉讓與予唐肇澧，唐肇澧
      並未取得系爭本票之票據權利，則上訴人主張其與唐肇澧
      間，並無系爭本票債權存在，即有理由，應予准許。
  ㈤綜上所述，系爭本票債權除上訴人已清償之779萬3750元（已
    確定），及自107年12月25日起至108年4月30日止之利息不
    存在外，其餘部分仍尚存在，上訴人對陳曉燕請求確認系爭
    本票債權除已確定部分及上述期間之利息（上訴人確認此部
    分利息不存在，為有理由，應予准許）外，其餘部分亦不存
    在，為無理由，不應准許；上訴人對唐肇澧確認系爭本票債
    權除確定部分外，其餘部分亦不存在，為有理由，應予准許
    。原審除已確定部分外，就上訴人對陳曉燕自107年12月25
    日起至108年4月30日止之利息，及唐肇澧部分本票債權不存
    在之請求，為上訴人敗訴之判決，尚有未洽，上訴意旨求予
    廢棄改判，為有理由，爰由本院予以廢棄改判如主文第二項
    所示。至於上訴人之請求不應准許部分，原判決為上訴人敗
    訴之判決，經核於法並無不合，上訴意旨求予廢棄改判，為
    無理由，應駁回其上訴。
　㈥本件事證已臻明確，兩造其餘訴訟資料及攻擊、防禦方法，
    核與判決之結果不生影響，爰不一一論列，附此敘明。
七、據上論結，本件上訴為一部有理由，一部無理由，依法判決
    如主文。
中　　華　　民　　國　　110 　年　　8 　　月　　24　　日
              民事第七庭    審判長法　官  王  銘
                                  法　官  郭妙俐
                                  法　官  張國華
正本係照原本作成。
兩造僅得以其適用法規顯有錯誤為理由，提起上訴。
如不服本判決，須於收受判決送達後20日內向本院提出上訴書狀
，其未表明上訴理由者，應於提出上訴後20日內向本院提出上訴
理由書狀（均須按他造人數附具繕本）。因疫情而遲誤不變期間
，得向法院聲請回復原狀。
上訴時應提出委任律師為訴訟代理人之委任狀。具有民事訴訟法
第466條之1第1項但書或第2項之情形為訴訟代理人者，另應附具
律師及格證書及釋明委任人與受任人有該條項所定關係之釋明文
書影本。如委任律師提起上訴者，應一併繳納上訴審裁判費。

                                  書記官  柯孟伶

中　　華　　民　　國　　110 　年　　8 　　月　　24　　日
　　　　　　　　
附表：
發票日 到期日 發票人 金額(新台幣) 票號 提示日(利息起算日) 107年12月24日 未載 林銘宏 1550萬元 00000000 107 年12月25日 利息：年息百分之6